【裁判字號】    90,訴,982
【裁判日期】    900716
【裁判案由】    侵權行為損害賠償
【裁判全文】
臺灣臺南地方法院民事判決  九十年訴字第九八二號
    原      告  乙○○
    被      告  甲○
右當事人間請求侵權行為損害賠償事件，原告提起刑事附帶民事訴訟，經本院刑事庭裁定
移送民事庭，本院判決如左：
    主      文
被告應給付原告新台幣壹拾伍萬柒仟零玖拾肆元，及自民國九十年二月十日起至清償日止
按週年利率百分之五計算之利息。
原告其餘之訴駁回。
訴訟費用由被告負擔三分之一，餘由原告負擔。
本判決第一項於原告以新台幣伍萬元為被告供擔保後，得假執行；但被告於假執行程序實
施前以新台幣壹拾伍萬柒仟零玖拾肆元為原告供擔保後，得免為假執行。
原告其餘假執行之聲請駁回。
    事實及理由
一、原告主張：被告於民國八十九年七月六日，在台南縣新營市○○路○段六八號源德診
    所內，持棍毆打原告，致原告受有左上肢瘀腫、雙下肢多處瘀傷等傷害；被告又於八
    十九年八月二日在同上地點，掌摑原告耳光，並以腳踢原告腰部、左臀及手腳等處，
    致原告受有傷害，被告涉嫌傷害罪，業經台灣台南地方法院檢察署檢察官提起公訴，
    並經鈞院以八十九年度易字第二九八八號判處被告拘役五十日，如易科罰金，以三百
    元折算一日確定。為此依據侵權行為損害賠償之法律關係，請求被告賠償醫療費用新
    台幣（下同）七千零九十四元、精神慰撫金五十萬元，共計五十萬七千零九十四元，
    及自起訴狀繕本送達翌日起至清償日止，按週年利率百分之五計算之利息；並陳明願
    供擔保請准宣告假執行。
二、被告主張：對於有在八十九年八月二日毆打原告之事實不為爭執，但該次係因為原告
    先在晚間七點半左右，在被告看診時，出言辱罵被告父親，嗣至晚間九點半病患離去
    之後，復再度辱罵被告父親，因一時氣憤才動手毆打原告，刑事部分雖經被告提起上
    訴，但已因看待夫妻情分上而予撤回。至於同年七月六日那天並未傷害原告，被告診
    所內並未放置棍子，且驗傷單上所載之傷勢亦非棍棒傷，刑事判決雖因測謊結果呈說
    謊反應而認定被告有該次傷害事實，但被告生性容易緊張、且事情拖延甚久，機器也
    有可能測錯，並不能以此為憑。另原告所提之醫療費用證明書，其中自付額二千零三
    十六元，部分負擔為五百零六元，充其量僅二千五百四十二元為必要費用，逾此部分
    之請求應予駁回。又原告另請求五十萬元之精神慰撫金，但觀其所指身體遭遇侵害，
    使精神上受有痛苦，為慰撫金賠償之要件，其核給之標準，應斟酌雙方之身分地位、
    資力與加害程度，及其他各種情形為之，此有先例足垂，原告竟空稱二造雙方互毆，
    所受精神煎熬，難以言喻，更無被告月入近百萬元之佐證，且被告現負債約二千餘萬
    元，並要負擔兩名小孩學費，原告現在居住的房子亦是由被告負責繳納房貸，實無力
    再支付原告請求賠償之金額。並聲明：原告之訴及其假執行之聲請均駁回，如受不利
    判決，願供擔保請准免為假執行。
三、兩造不爭執的事實：
    被告曾在八十九年八月二日在台南縣新營市○○路○段六八號源德診所內，掌摑原告
    耳光，並以腳踢原告腰部、左臀及手腳等處，致原告身體受有多處傷害。被告並因該
    次及同年七月六日毆打原告之傷害行為，經本院刑事庭以八十九年度易字第二九八八
    號刑事判決判處被告拘役五十日，如易科罰金，以三百元折算一日確定。
四、得心證之理由：
    本件所應審酌者在於被告是否於八十九年七月六日毆打原告？原告請求被告賠償之金
    額是否有當？
(一)被告雖否認八十九年七月六日當天有毆打原告之事實，並以前揭等語以為置辯，惟查
    ，原告主張其在八十九年七月六日遭被告毆打之事實，業據其提出新營醫院出具之診
    斷書一份為證；而原告該日所受之傷勢為左上肢瘀腫、雙下肢多處瘀傷，該傷勢核與
    吾人日常生活經驗遭棍棒打傷者應無相違；且原告應無自傷後誣告被告而甘冒被訴處
    罰危險之情事；又原告平日生活作息正常，夜間多在家中，而八十九年七月六日係於
    晚間十時四十五分至新營醫院就診，非於正常診療時間至醫院接受檢查，核與原告所
    稱係在被告診所休診後遭被告毆打之時間點相符；另原告當晚療傷完畢回家時，因時
    間已晚，大門被鎖住，經其大聲呼叫後，才由其子林耿毅為其開門一節，亦經林耿毅
    於九十年三月五日本院八十九年度易字第二九八八號傷害案件審理中到庭陳述屬實；
    此外，參諸兩造於上開刑事案件審理中經本院刑事庭囑託法務部調查局對兩造分別測
    謊之結果，就八十九年七月六日被告有無持木棍毆打原告之事，被告經測試呈說謊反
    應，原告則無說謊反應，有法務部調查局鑑定通知書附於上開刑事卷宗內可參，被告
    雖對此辯稱本件相關訴訟已進行許久，且伊生性容易緊張，機器難免會測錯云云，惟
    調查局係針對兩造同時測謊，就原告能通過測謊，亦足佐證其無捏造不實情事誣告被
    告，且測謊僅供本院參考之用，經審酌前開情事，本院已認被告有於八十九年七月六
    日毆打原告，輔以兩造測謊結果，正足補強本院之認定，是被告上開所辯，顯係事後
    卸責之詞，尚難採憑。是原告主張其在八十九年七月六日曾遭被告毆打，應堪信實。
(二)按因故意或過失不法侵害他人之權利者，負損害賠償責任，民法第一百八十四條第一
    項前段定有明文。又不法侵害他人之身體或健康者，對於被害人因此喪失或減少勞動
    能力或增加生活上之需要時，應負賠償責任；不法侵害他人之身體、健康、名譽、自
    由、信用、隱私、貞操，或不法侵害其他人格法益而情節重大者，被害人雖非財產上
    之損害，亦得請求賠償相當之金額，同法第一百九十三條第一項、第一百九十五條第
    一項前段亦有規定。本件被告二次毆打原告，不法侵害原告之身體，致原告受有多處
    傷害，既如前述，而被告之傷害行為與原告之受傷結果間，有相當因果關係，則原告
    依據前揭法文訴請被告賠償損害，即屬有據。查原告主張其因為治療上開傷勢，而支
    出醫療費用七千零九十四元之事實，業據其提出醫療費用證明書一紙為證，被告雖辯
    稱該證明書中自付額的部分為二千零三十六元，部分負擔為五百零六元，充其量僅二
    千五百四十二元屬必要費用云云。惟查，原告提出之證明書上所列之支出項目為診察
    費、病房費、處方調劑費、檢驗費、藥品費、材料費等，核其項目應均為醫療上所必
    要支出之費用。次按「保險制度旨在保護被保險人，非為減輕損害事故加害人之責任
    ，保險給付請求權之發生，係以定有支付保險費之保險契約為基礎，與因侵權行為所
    生之損害賠償請求權並非出於同一原因。後者之損害賠償請求權，殊不因受領前者之
    保險給付而喪失，兩者除有保險法第五十三條關於代位行使之關係外，不生損益相抵
    問題。」最高法院六十八年台上字四二號著有判例可參。本件原告請求之醫療費用雖
    有四千五百五十二元係由中央健康保險局支付，然此係中央健康保險局基於其與原告
    間之保險契約所為之給付，依上揭判例意旨所示，原告並不因中央健康保險局依約給
    付上開部分醫療費用後，即喪失對被告此部份之請求權，是被告辯稱原告僅得請求自
    付額與部分負擔部分，而健保局給付部分則不得請求云云，應不足採認。是原告請求
    之七千零九十四元醫療費用均核屬必要費用，且均為得請求，原告此部份請求即應予
    准許。
(三)再查，兩造間為夫妻關係，原告為崇仁護校畢業，現在高雄地區擔任護士，有土地兩
    筆、房屋兩筆、車輛一筆、投資四筆；被告為國防醫學院畢業，現為自行開業之醫師
    ，八十八年執行業務所得扣除必要費用及成本後尚有二百九十餘萬元，有土地二筆、
    房屋三筆及投資十八筆等情，業據兩造分別陳述在卷，並經本院向財政部台灣省南區
    國稅局台南縣分局函查明確，有該局九十年六月二十日南區國稅南縣資字第九００一
    四一五二號函附兩造之歸戶財產查詢清單及八十八年度綜合所得稅結算申報書十二紙
    在卷可參。本院審酌上開情事，及被告身為高級知識份子，就家庭間之糾紛不思以平
    和手段解決，反對原告施以暴力，其行為對原告身體及心理上所造成之傷害等情，認
    原告請求被告賠償五十萬元之精神慰撫金尚嫌過高，應減為十五萬元為適當。從而，
    原告依據侵權行為損害賠償之法律關係，請求被告給付一十五萬七千零九十四元，及
    自起訴狀繕本送達翌日即九十年二月十日起至清償日止，按週年利率百分之五計算之
    利息，即屬有據，應予准許；逾此部分之請求，即無理由，應予駁回。
(四)末查，被告雖另辯稱本件係刑事附帶民事訴訟，並無訴訟費用之負擔，是原告請求本
    件訴訟費用應由被告負擔一節，自無所附麗云云，惟所謂訴訟費用，乃包含裁判費、
    送達郵資、及其他訴訟上所支出之必要費用，非單指裁判費一項，是仍有定訴訟費用
    負擔之必要，且此一訴訟費用負擔之訂定，係由法院依職權為之，不受當事人聲明之
    拘束。是被告上開所辯，即有誤會，併此敘明。
五、訴訟費用負擔之依據：民事訴訟法第七十九條但書。
六、宣告假執行及免為假執行之依據：民事訴訟法第三百九十條第二項、第三百九十二條
    。
中      華      民      國      九十      年      七      月      十六      日
                                    臺灣臺南地法院民事第二庭
~B法      官  張家瑛
右為正本，係照原本作成。
如對本判決上訴，須於判決送達後廿日內向本院提出上訴狀
中      華      民      國      九十      年      七      月      二十三    日
~B法院書記官  蔡蘭櫻


司法院資訊處製作；財團法人民間司法改革基金會備份。
